【裁判字號】    90,裁,680
【裁判日期】    900907
【裁判案由】    有關稅捐事務
【裁判全文】
最  高  行  政  法  院  裁  定                      九十年度裁字第六八○號
    再 審 原 告  林肇珍即永泰企業社
    再 審 被 告  花蓮縣稅捐稽徵處
    代   表  人  林耀英
右當事人間因有關稅捐事務事件，再審原告對本院中華民國八十八年十二月十六日
八十八年判字第○四一五一號判決提起再審之訴。本院裁定如左︰
    主  文
再審之訴駁回。
再審訴訟費用由再審原告負擔。
    理  由
按再審案件於再審判決後，當事人不得仍以同一事實理由，對原判決復提起再審之訴
，本院著有四十四年裁字第二十七號判例。本件再審原告前因有關稅捐事務事件，提
起行政訴訟，經本院八十七年判字第○一八四五號判決駁回其訴後，聲請人提起再審
之訴，經本院八十八年判字第○四一五一號判決（下稱原判決）以其再審無理由予以
駁回。其駁回理由略以：本院八十七年度判字第一八四五號判決理由為：「按為訴訟
標的之法律關係，於確定之終局判決中已經裁判者，就該法律關係有既判力，當事人
不得以該確定判決事件終結前所提出或得提出而未提出之其他攻擊防禦方法於新訴訟
為與該確定判決意旨相反之主張，法院亦不得為反於該確定判決意旨之裁判，本院七
十二年度判字第三三六號著有判例。．．．原告（即本案再審原告，下同）訴稱本件
課徵營業稅及營利事業所得稅後以『營利所得』課徵綜合所得稅之行政訴訟案，經本
院八十六年度判字第三○八○號判決：『再訴願決定、訴願決定及原處分均撤銷』在
案，本件溢繳之營業稅應予退還，及本件應適用財政部1.台財稅第八一一六五七
九五六號函釋，免課徵營業稅，直接課徵林肇珍個人綜合所得稅，本件課徵主體及年
度有誤，依稅捐稽徵法第二十八條之規定，應退還溢繳稅款云云。經查本件原告申請
退還因在花蓮縣吉安鄉○○村○○路○段、慈惠段五二四之二、五二四之十三地號土
地上興建店舖住宅出售，自行開立統一發票並繳納之營業稅三三八、○九五元及嗣後
經被告追繳之營業稅三、一五○、四四六元合計三、四八八、五四一元部分，係經財
政部台灣省北區國稅局花蓮縣分局專案調查查獲原告興建上開房屋銷售有逃漏營業稅
，漏開統一發票之情事而移由被告（即本案再審被告，下同）核定補徵營業稅。此項
公法上納稅義務之法律關係，業經本院八十三年度判字第二一○七號判決確定，該判
決適用法規並無錯誤，復經本院八十三年度判字第二七五一號、八十四年度判字第一
四四六號判決予以認定。是則本件原告建屋出售應課徵營業稅之訴訟標的，既已判決
確定，自不得再行爭訟，或於新訴訟提出反於該確定判決意旨之主張，本院亦不得為
反於該確定判決意旨之裁判。原告主張永泰企業社設立於八十一年三月十九日，在系
爭房屋建造執照及使用執照核發之後，設置工地看板及電話均為林肇珍個人行為，被
告將本案之受處分人列為永泰企業社，其課稅主體明顯錯誤等節，均於前開各訴訟程
序中主張，而為本院所不採，其於本件復以適用法令錯誤而溢繳稅款，申請依稅捐稽
徵法第二十八條予以退還，揆諸前開說明，自非法之所許。．．．原告起訴論旨，難
認有理由，應予駁回。」顯見本院八十七年度判字第一八四五號判決駁回該訴，係以
實體判決為之，僅為判決理由引用訴訟法之誠信原則即本院七十二年度判字第三三六
號著有判例所揭示之意旨，而並非如再審原告所主張該訴訟係以該訴與本院八十三年
度判字第二一○七號為同一法律關係為其既判力所及，有一事不再理之適用之情事，
故再審原告主張本院前程序判決有適用法規顯有錯誤，並無可採，據以駁回原程序再
審之訴。茲再審原告對本院八十八年判字第○四一五一號判決提起再審之訴，核其狀
述理由要旨無非謂︰再審原告係以林肇珍個人名義建造房屋出售，建造執照於八十年
五月十五日核發，行為完成後之使用執照係八十年十二月十三日發給，均在財政部八
一、一、三一台財稅第八一一六五七九五六號函發布之前，合於免徵營業稅之規定，
足證原處分違法。且永泰企業社亦於八十一年三月十九日始經輔導設立，益證本件為
違法追溯課徵之處分，歷次裁判均有適用法規錯誤之謬誤，本院八十七年度判字第一
八四五號訴訟係以請求退還溢繳之稅款為訴訟標的，與本院八十三年度判字第二一○
七號判決確定判決係依稅捐稽徵法第三十五條規定提起行政救濟之法律關係並不相同
，而本院八十八年判字第四一五一號判決（即原判決）仍以該二者有相同法律關係，
引用本院七十三年度判字第三三六號判例：「按為訴訟標的之法律關係，於確定之終
局判決中已裁判者，就該法律關有既判力，．．．」為理由，判決駁回再審原告前程
序之再審之訴，原判決適用法規顯有錯誤，有行為時行政訴訟法第二十八條第一款所
定再審之理由云云。惟查上開事由，業經再審原告於前再審程序中提出主張，而為本
院判決所不採，茲再審原告人復以同一原因事實對於原判決提起再審之訴，揆諸首揭
判例意旨，難謂合法。應予駁回。
據上論結，本件再審之訴為不合法，爰依行政訴訟法施行法第二條、行政訴訟法第二
百七十八條第一項、第一百零四條、民事訴訟法第九十五條、第七十八條，裁定如主
文。
中    華    民    國      九十      年      九        月      七        日
                    最 高 行 政 法 院  第 一 庭
                                審 判 長 法  官      黃  綠  星
                                         法  官      鄭  淑  貞
                                         法  官      蔡  進  田
                                         法  官      黃  璽  君
                                         法  官      廖  宏  明
右  正  本  證  明  與  原  本  無  異
                                         法院書記官  彭  秀  玲
中    華    民    國      九十      年      九        月      七        日


司法院資訊處製作；財團法人民間司法改革基金會備份。
